臺灣臺中地方法院刑事判決　　　　　　　　　　　　　九十一年度自字第一一八號
　　自　訴　人　丙○○
　　被　　　告　甲○○
　　　　　　　　乙○○
右列被告等因詐欺案件，經自訴人提起自訴，本院判決如左：
    主  文
甲○○無罪。
乙○○部分，自訴不受理。
    理  由
一、自訴意旨略以：被告甲○○、乙○○係父子關係，竟共同基於意圖為自己不法所
    有之概括犯意聯絡，自民國八十九年五月底起，至同年七月底止，每次均推由被
    告乙○○出面，持由其所開立、發票日較早之支票一紙，向自訴人丙○○佯稱：
    欲以上開支票，換取由案外人即自訴人之配偶許美惠所開立、發票日較晚之支票
    一紙，憑以向被告甲○○，調取現金，致使自訴人先後十次陷於錯誤，每次均交
    付被告乙○○由案外人許美惠所開立之支票各一紙，先後共計十紙。嗣因被告乙
    ○○所開立之上開十紙支票，經自訴人先後提示，均無法兌現，致案外人許美惠
    亦無金錢可供渠所開立之上開十紙支票兌現，自訴人始知受騙。因認被告等共同
    涉犯刑法第三百三十九條第一項之詐欺取財罪嫌云云。
二、被告甲○○部分：（一）按犯罪事實應依證據認定之，無證據不得推定其犯罪事
    實，又自訴案件不能證明被告犯罪者，應諭知無罪之判決，刑事訴訟法第一百五
    十四條、第三百四十三條、第三百零一條第一項分別定有明文。（二）自訴人認
    被告甲○○涉有詐欺取財之犯行，無非係以：分別由被告乙○○所開立之支票與
    退票理由單各十紙，及案外人許美惠所開立之十紙支票票根等情為據。（三）訊
    據被告固坦承：曾自被告乙○○處先後取得上開由案外人許美惠所開立之十紙支
    票之事實，但堅決否認有詐欺取財犯行，辯稱：係被告乙○○先後持上開支票，
    佯稱該支票，係自訴人用以支付貨款所交付，欲向其調取現金，致其一再陷於錯
    誤，先後交付被告乙○○現金，之後將上開支票提示，竟均遭退票，其始知受騙
    。其始為被害人，且已先前自訴人與被告乙○○提起詐欺取財之刑事告訴等語。
    經查：(1)係被告乙○○向自訴人借款，被告甲○○並未向自訴人借款之事實，業
    據自訴人於本院審理時，自承在卷。(2)被告甲○○在提示上開案外人許美惠所開
    立之支票遭退票後，已先於九十年六月十九日，具狀對被告乙○○與自訴人二人
    ，提出詐欺取財之刑事告訴，現由臺灣臺中地方法院檢察署以九十年度偵字第一
    七四五七號詐欺案件偵查中之事實，有被告甲○○所提刑事告訴狀、刑事傳票各
    一紙附卷可參，且為自訴人所不爭執，復有刑案資料查註紀綠表二紙在卷可稽。
    （三）依自訴人所提上開證據，尚無從證明被告甲○○與乙○○間，確有詐欺取
    財之犯意聯絡存在。而自訴人亦無法提出其他積極之事證，證明該等事實。尚不
    得徒以被告乙○○片面告訴自訴人之詞，及被告乙○○與被告甲○○為父子關係
    ，即率認被告甲○○與被告乙○○間，有詐欺取財之犯意聯絡存在。況衡以常情
    ，倘果如自訴人所述，被告甲○○與被告乙○○間，確有詐欺取財之犯意聯絡存
    在，則被告甲○○應無可能甘冒犯日後遭追訴誣告罪之險，先行對被告乙○○與
    自訴人，提出詐欺取財之刑事告訴。此外，復查無其他積極確切之證據，足以證
    明被告甲○○確有上開自訴人所指之犯行，自應為被告甲○○無罪之諭知。
三、被告乙○○部分：（一）按同一案件，經檢察官依刑事訴訟法第二百二十八條規
    定開始偵查者，不得再行自訴；又不得提起自訴而提起者，應諭知不受理之判決
    ，而應諭知不受理之判決，並得不經言詞辯論為之，同法第三百二十三條第一項
    前段、第三百三十四條、第三百四十三條、第三百零七條分別定有明文。再者，
    公訴與自訴就單一性案件之事實而言，俱有一部起訴效力及於全部之適用。故此
    所謂同一案件，雖指同一被告之同一事實，但所謂同一事實，應包括在裁判上具
    有單一性不可分關係之事實上一罪及法律上一罪之全部事實，只須自訴之後案與
    檢察官開始偵查之前案各所涉及之全部事實，從形式上觀察，如皆成罪，具有裁
    判上不可分之一罪關係，而前後二案之事實有部分相同時，即屬同一案件。（二
    ）被告甲○○已先於九十年六月十九日，具狀對被告乙○○與自訴人二人，提出
    詐欺取財之刑事告訴，現由臺灣臺中地方法院檢察署以九十年度偵字第一七四五
    七號詐欺案件偵查中，此有刑事告訴狀、刑事傳票各一紙，刑案資料查註紀綠表
    二紙在卷可稽。而自訴人係於九十一年一月二十九日，始具狀對被告乙○○提起
    本件自訴，有刑事自訴狀一紙在卷可憑。（三）準此，本件自訴人自訴被告乙○
    ○詐欺取財部分之後案，與前開由被告甲○○提出告訴，而為檢察官開始偵查之
    詐欺取財之前案，各所涉及之全部事實，從形式上觀察，如皆成罪，應具有裁判
    上不可分之連續犯或想像競合犯一罪關係，而屬同一案件。從而，自訴人對於被
    告乙○○所涉犯之同一詐欺取財案件，於檢察官開始偵查後，再提起自訴，爰不
    經言詞辯論，諭知被告乙○○自訴不受理之判決。
據上論斷，應依刑事訴訟法第三百四十三條、第三百零一條第一項、第三百二十三條
第一項、第三百三十四條、第三百零七條，判決如主文。
中      華      民      國      九十一      年      四    月    八      日
                                    臺灣臺中地方法院刑事第六庭
                                        法  官  唐  敏  寶
右正本證明與原本無異。
如不服本判決，應於判決送達後十日內向本院提出上訴狀，上訴於臺灣高等法院臺中
分院( 須附繕本 )。
                      書記官
中      華      民      國      九十一      年      四    月    八      日
